最高法院民事判決　　　　　　　　　　　　　　　八十八年度台上字第二六九二號
　　上　訴　人　甲○○
　　　　　　　　乙○○
　　被 上訴 人　中國製釉股份有限公司
　　法定代理人　蔡憲昌
右當事人間請求給付薪資等事件，上訴人對於中華民國八十七年九月十四日台灣高等
法院第二審判決（八十七年度勞上字第七號），提起上訴，本院判決如左：
    主  文
原判決關於駁回上訴人之訴及命上訴人連帶給付被上訴人新台幣四百萬四千七百六十
六元本息暨各該訴訟費用部分廢棄，發回台灣高等法院。
    理  由
本件被上訴人之法定代理人已變更為蔡憲昌，業經其聲明承受訴訟，核無不合，應予
准許，合先明。
次查上訴人主張：上訴人甲○○、乙○○依次自民國八十年九月、八十三年三月起受
僱於被上訴人，均於八十四年九月一日辦理留職停薪。被上訴人積欠伊二人八十四年
七月及八月之薪資未付等情。求為命被上訴人給付甲○○、乙○○依次各新台幣（下
同）十六萬零八百二十六元、四萬三千零四十四元，及均加付法定遲延利息之判決（
甲○○請求超過五萬五千四百八十一元本息部分，業經第一審判決其敗訴，未據其聲
明不服）。
被上訴人則以：甲○○任職伊公司期間，由伊貸款及補助購車，尚欠伊補助款、貸款
及伊代墊之牌照稅、燃料費共計十萬五千三百四十五元。伊派上訴人赴大陸地區工作
，上訴人共同侵占訴外人廣東三水大鴻製釉有限公司（下稱大鴻公司）之貨款、銀行
存款、零用金及庫存貨物，並違反公司規定出貨予財務狀況不佳之訴外人龍山公司，
無法收回貨款，致大鴻公司損失四百四十二萬六千六百七十一元，上訴人應連帶負侵
權行為損害賠償責任。大鴻公司已將上開債權讓與伊，伊以對上訴人之上開債權與系
爭薪資債務抵銷後，上訴人尚應給付伊四百三十二萬八千一百四十六元等語，資為抗
辯。並於第一審提起反訴，求為命上訴人給付伊四百三十二萬八千一百四十六元之判
決。嗣於原審擴張其應受判決事項之聲明，求為命上訴人連帶如數給付上開金額及加
付法定遲延利息之判決（被上訴人請求上訴人連帶給付超過四百萬四千七百六十六元
本息部分，業經原審判決其敗訴確定）。
原審以：上訴人主張之事實，為被上訴人所不爭；甲○○尚欠被上訴人購車貸款、補
助款及代墊牌照稅、燃料費等共計十萬五千三百四十五元，甲○○亦無爭執，自屬真
實。被上訴人以其對甲○○之上開債權與甲○○之系爭薪資債權抵銷，並無不合。抵
銷後甲○○之薪資債權餘額為五萬五千四百八十一元（000000-000000= 55481）。次
查被上訴人主張：上訴人派赴大陸地區工作期間，甲○○為駐福建辦事處主任，乙○
○則擔任該辦事處會計，二人共同侵占大鴻公司之貨款、銀行存款、零用金，並違反
公司規定，擅自出貨予財務狀況不佳之龍山公司，無法收取貨款，致大鴻公司受有四
百四十二萬六千六百七十一元之損害，該公司已將上開債權讓與伊，經伊於八十七年
八月八日通知上訴人等情，已提出上訴人於八十四年九月十一日出具之同意書、甲○
○於八十五年九月十一日所立會算書、乙○○製作之帳冊、大鴻公司核決權限表、債
權讓與契約書、郵局存證信函及回執為證。上訴人雖辯稱：龍山公司貨款未收回，係
因貨物有瑕疵云云。但查證人即上訴人之主管蔡憲龍證稱：「對於龍山公司部分，我
們曾說過要現金交易才可交貨，我也交代了甲○○，後來甲○○擅自出貨。」等語，
上訴人於八十四年九月十一日共同立具同意書，亦承認有違反公司規定之行政疏失，
則被上訴人主張：甲○○違反公司規定擅自出貨，乙○○則從旁協助，致貨款無法收
回，使大鴻公司受有人民幣一百十九萬一千一百零四元折合新台幣三百九十三萬零六
百四十四元二角二分之損失等語，自堪信屬實。甲○○於八十五年九月十一日代表上
訴人與被上訴人會算，於會算書載明甲○○應付部分為東方公司貨款人民幣三萬六千
元、美亞公司貨款人民幣六千二百元及銀行存款人民幣一萬五千元、零用金人民幣三
百四十二元四角五分，是被上訴人主張：上訴人共同侵占上開人民幣五萬七千五百四
十二元四角五分折合新台幣十七萬二千六百二十七元三角五分等語，亦屬有據。上訴
人係夫妻，於大鴻公司福建辦事處分任主任、會計之職，並自承有共同違反公司規定
之行為，有上開同意書可憑，自成立共同侵權行為，應連帶負損害賠償責任。大鴻公
司所立債權讓與契約書，業經該公司及其法定代理人蔡憲章蓋章，該公司為被上訴人
間接轉投資者，蔡憲章並為被上訴人公司之董事，關於上開債權之讓與無須作假，該
債權讓與契約書自屬真正，上訴人空言否認其真正，並非可採。被上訴人以其對上訴
人之上開侵權行為損害賠償債權，與甲○○、乙○○之薪資債權依次各五萬五千四百
八十一元、四萬三千零四十四元抵銷後，上訴人尚應連帶給付被上訴人四百萬四千七
百四十六元（0000000+000000-00000-00000=0000000）。從而，上訴人請求被上訴人
給付伊上開薪資及加付法定遲延利息，洵屬無據，不應准許；被上訴人反訴請求上訴
人連帶給付四百萬四千七百四十六元及加付法定遲延利息，並無不合，應予准許。爰
廢棄第一審所為此部分上訴人勝訴之判決，就本訴部分，改判駁回其訴，及就反訴部
分，改判命上訴人連帶給付上開本息。
按台灣地區與大陸地區人民關係條例第四十一條第一項規定：台灣地區人民與大陸地
區人民間之民事案件，除本條例另有規定外，適用台灣地區之法律。而該條所稱人民
，係指自然人、法人、團體及其他機構，為該條例施行細則第二條所明定。又侵權行
為依損害發生地之規定，於該條例第五十條前段已定有明文。是台灣地區人民與大陸
地區法人間之侵權行為，自應適用損害發生地之規定。上訴人為台灣地區人民，原審
就其與大陸地區之大鴻公司間之侵權行為，未依上開規定確定其準據之規定，遽依台
灣地區之法律為上訴人不利之判決，已有未合。次按在大陸地區製作之文書，經行政
院設立或指定之機構或委託之民間團體驗證者，推定為真正，同條例第七條定有明文
。系爭債權讓與契約書係在大陸地區即大鴻公司所在地作成（見原審卷二四頁該契約
書第四條），未經行政院設立或指定之機構或委託之民間團體驗證，復未據被上訴人
舉證證明其真正，原審遽以上開理由認其為真正，並有可議。復查證人蔡憲龍證稱：
關於甲○○出貨予龍山公司之貨款，目前仍在催收中等語（見第一審卷五四頁）。該
貨款催收之結果如何﹖是否已確定不能收回﹖攸關大鴻公司實際上是否受有損害及其
損害之數額，自應予究明。原審就此未詳加調查審認，遽為上訴人不利之認定，亦嫌
速斷。末查上開會算書僅記載甲○○應給付之部分，與系爭同意書之內容似無關聯（
見第一審卷三○、三一頁）。原審徒憑上開會算書、同意書之記載，及甲○○與乙○
○係夫妻關係，二人分任大鴻公司福建辦事處主任、會計之職，即認乙○○亦有共同
侵占該公司之貨款、銀行存款及零用金，尤難謂合。上訴論旨，指摘於其不利之此部
分原判決為不當，求予廢棄，非無理由。
據上論結，本件上訴為有理由。依民事訴訟法第四百七十七條第一項、第四百七十八
條第一項，判決如主文。
中      華      民      國    八十八    年     十一     月      四      日
                              最高法院民事第四庭
                                  審判長法官  林  奇  福
                                        法官  許  朝  雄
                                        法官  陳  國  禎
                                        法官  李  彥  文
                                        法官  陳  重  瑜
      右正本證明與原本無異
                                              書  記  官
中      華      民      國    八十八    年     十一     月     十九     日
                                                                        Ｅ
